---
title: "Importación de datos ambientales en la base de datos"
author: "Marius Bottin"
lang: es
format: 
  gfm:
    df-print: kable
knitr:
  opts_chunk:
    fig.path: "Fig/datosAmbientales_"
---

El equipo del Centro de Estudios Socio-ecológicos y Cambio Global que trabaja en el instituto Humboldt ha almacenado datos ambientales de varias fuentes que permiten analizar los datos de monitoreo de parcelas permanentes.
En este documento, vamos a explorar la posibilidad de incorporar esos datos en la base de datos.
Sabiendo que esos datos no están sistematizados como lo son los datos de monitoreo, se van a almacenar en "schema" particulares de la base de datos.
Los schemas permiten separar varias tablas, en una base de datos PostgreSQL, según una estructura que corresponde a "carpetas" distinctas.

## Carga de las librerías

```{r}
require(RPostgres) # interacción con bases de datos PostgreSQL
require(sf) # manejo de datos espaciales y interacción con la extensión postgis
require(rnaturalearth) # para extraer el mapa de Colombia
```


## Conexion a la base de datos

```{r}
dpp <- dbConnect(Postgres(),dbname="dev_permplot")
```


## Creación del schema

Primero, miramos si el "schema" `env` existe en la base de datos, si no existe lo creamos:

```{r}
(envExists<- "env" %in% dbGetQuery(dpp,"SELECT schema_name FROM information_schema.schemata")$schema_name)
if(!envExists)
{
  dbExecute(dpp,"CREATE SCHEMA env")
}
```

## Capa de bosques secos

Un dato importante para el análisis de los bosques secos de Colombia es la distribución espacial y geográfica de esos ecosistemas en Colombia.
Por ahora, vamos a tomar el ejemplo de la distribución de esos bosques en el departamento de Caldas.

### Carga en R

Para unificar los sistemas de proyección, vamos a utilizar el sistema de proyección con el SRID 4686 (MAGNAS-SIRGAS).

```{r}
def_srid<-st_crs(4686)
```



Descargamos el archivo shapefiles, y los comandos siguientes van a permitir cargar esos datos en R:

```{r}
BST_Caldas<-st_read(dsn="../../data_google/3.CapasCoberturas/",layer="Bosque_Seco_Tropical_1")
BST_Caldas<-st_transform(BST_Caldas,def_srid)
```

### Representación de los bosques secos de Caldas

Para poder representar esos datos sobre un mapa del departamento de caldas, vamos a utilizar el paquete rnaturalearth

```{r}
departamentos<-ne_states(country="Colombia",returnclass = "sf")
departamentos<-st_transform(departamentos,def_srid)
```


```{r}
#| fig.cap="Bosques secos de Caldas"
par(mar=c(0,0,4,0))
plot(st_geometry(departamentos)[which(departamentos$name=="Caldas")],reset=F,col="grey")
plot(st_geometry(BST_Caldas),add=T,col="green",border=NA)
```

### Tabla de atributos

```{r}
tab_BST_Caldas<-st_set_geometry(BST_Caldas,NULL)
head(tab_BST_Caldas)
```
En esta tabla lo unico que nos interesa es tener un identificador y las geometrias, los demás atributos se pueden extrapolar de la geometría misma.

### Exportación a la base de datos

```{r}
BST_Caldas <- BST_Caldas["OBJECTID"]
colnames(BST_Caldas)<-tolower(colnames(BST_Caldas))
BST_Caldas<-st_set_geometry(BST_Caldas,"the_geom")
st_write(BST_Caldas,dsn=dpp,layer=dbQuoteIdentifier(dpp,Id(schema="env",table="bst_caldas")),delete_layer = T)
```

Utilizamos el objectid como llave primaria de la tabla

```{r}
dbExecute(dpp,paste0("ALTER TABLE ",dbQuoteIdentifier(dpp,Id(schema="env",table="bst_caldas")), " ADD PRIMARY KEY (objectid)"))
```

Forzamos el tipo de geometría para la tabla para que sea referenciado de manera limpia en el catalogo de la base de datos:

```{r}
dbExecute(dpp, paste0("ALTER TABLE ",dbQuoteIdentifier(dpp,Id(schema="env",table="bst_caldas"))," ALTER COLUMN the_geom type geometry(MULTIPOLYGON,4686) USING ST_Force2D(the_geom)"))
```




## Desconexión de la base de datos

```{r}
dbDisconnect(dpp)
```

