---
title: "Ejemplo de incorporación de datos a la base de datos: Red BST-Col"
author: "Marius Bottin"
lang: es
format: 
  gfm:
    df-print: kable
knitr: 
  opts_chunk: 
    fig.path: "./Fig/Incor_BST"
---

El equipo de investigación del Centro de Estudios Socio-ecológicos y Cambio Global utiliza un formato interno de R (formato RDS) para almacenar los datos de parcelas permanentes según un esquema de bases de datos relacionales.
Si bien el lenguaje R no permite directamente imponer reglas de relaciones entre tablas, la lógica interna es la misma que en una base de datos en SQL, con llaves primarias y foráneas.

En este documento, vamos a mostrar como se pueden incorporar los datos  de la red BST-Col en la base de datos SQL. 
Haciendo este ejercicio de incorporación, van a aparecer preguntas y dudas sobre los datos.

## Crear y incializar la base de datos

```{r}
require(RPostgres)
dbname <- "pp_bst_col"
source("../db_creation/reinitializeDB.R")
```


## Leer el archivo

En la carpeta compartida, hay varios archivos RDS:

```{r}
dirRDS<-"../../data_google/4.rdsProyectos/"
dir(dirRDS)
```

Vamos a enforcarnos acá en los datos de la red de Bosques Secos Tropicales de Colombia (BST-Col). 

```{r}
rdsBST<-readRDS("../../data_google/4.rdsProyectos/dataRedBSTCol.rds")
```


## Manejar proyectos y localizaciones de proyectos

En la base de datos biologicas, para razones explicadas [acá]("./dataArchitecture.md"), cada una de las parcelas permanentes debe estar entrada como un proyecto.


```{r}
names(rdsBST)
metadata_tot<-Reduce(rbind,rdsBST$metadata)
head(metadata_tot,n = 5)
```

Antes de poder incorporar los proyectos, en caso de que esos tengan una metodología particular, se debe incorporar la metodología y las variables  que permiten incorporar un codigo de metodología.

```{r}
dbpp<-dbConnect(Postgres(),dbname=dbname)
```


```{sql}
#| connection: dbpp
INSERT INTO main.def_unit(cd_measurement_type, unit, unit_spa, abbv_unit, factor)
VALUES(
(SELECT cd_measurement_type FROM main.def_measurement_type WHERE measurement_type='number'), 'Number of individuals', 'Número de individuos', 'ind.', 1);
```


```{sql}
#| connection: dbpp
INSERT INTO main.def_var(
 cd_unit,
 cd_org_lev,
 cd_var_gp,
 extra_var,
 repeatable,
 var_comment,
 type_var,
 name_dwc,
 extension_dwc,
 name_var,
 description
)
VALUES
  ((SELECT cd_unit FROM main.def_unit WHERE unit='Number of individuals'),
  (SELECT cd_org_lev FROM main.def_organisation_level WHERE org_lev='register'),
  NULL,
  false,
  false,
  'Note that even though this variable can contain true/false value (when there is never more than one individual by register), they are systematized as 0/1',
  'integer',
  'individualCount',
  'occurrence',
  'qt_int',
  'Number of indiduals of a species in a register'
  );
```


```{sql}
#| connection: dbpp
INSERT INTO main.def_method(
 method,
 method_spa,
 cd_var_ind_qt,
 description_spa,
 description,
 required_var,
 cd_org_lev
)
VALUES(
 'Permanent plot 1 (to be defined)',
 'Parcelas permanentes 1 (por definir)',
 (SELECT cd_var FROM main.def_var WHERE name_var='qt_int' AND cd_org_lev = (SELECT cd_org_lev FROM main.def_organisation_level WHERE org_lev='register')),
 'descripción metodo por definir',
 'todo: describe the method',
 NULL,
 (SELECT cd_org_lev FROM main.def_organisation_level WHERE org_lev='register')
);
```

Con las metodologías definidas (no realmente, más bien con los campos obligatorios llenos), podemos definir las localidades que corresponden a las parcelas.

```{r}
require(sf)
dbLocCol<-dbConnect(Postgres(),dbname='dev_geogref')
colombia<-st_read(dbLocCol,"dissolved_colombia")
dbDisconnect(dbLocCol)
plot(st_geometry(colombia), border=NA, col="red")
```


```{r mapParcelas}
#| fig.height: 10
#| fig.width: 10
spatPoints<-st_as_sf(metadata_tot,coords=c("longitude_dec","latitude_dec")) %>%
  st_set_crs(4326) %>% st_transform(st_crs(colombia))
plot(st_geometry(spatPoints),reset=F)
plot(st_geometry(colombia),add=T,border=F,col='turquoise')
plot(st_geometry(spatPoints),add=T,pch='+')
```


```{r}
schemas<-dbGetQuery(dbpp, "SELECT schema_name FROM information_schema.schemata")$schema_name
if(!"tmp" %in% schemas){dbExecute(dbpp, "CREATE SCHEMA tmp")}
spatPoints$namepp<-rownames(spatPoints)
st_write(obj=spatPoints, dsn=dbpp, layer=Id(schema="tmp",table="spatial_metadata"),delete_layer=T)

```


### Localizaciones

```{sql}
#| connection: dbpp
SELECT namepp, geometry
FROM tmp.spatial_metadata
LIMIT 10
```

```{r}
dbExecute(dbpp,
          "INSERT INTO main.location(location,cd_loc_type,cd_org_lev,pt_geom)
          SELECT namepp, cd_loc_type, cd_org_lev, ST_Transform(geometry,(SELECT srid FROM geometry_columns WHERE f_geometry_column = 'pt_geom' AND f_table_name = 'location'))
          FROM tmp.spatial_metadata
          CROSS JOIN (SELECT cd_loc_type FROM main.def_location_type WHERE location_type='Site point') a
          CROSS JOIN (SELECT cd_org_lev FROM main.def_organisation_level WHERE org_lev='project') b
          ")
```


### Proyectos: parcelas permanentes simples

```{r}
dbExecute(dbpp,
          "INSERT INTO main.project(project, project_description,cd_proj_type,cd_method,cd_loc)
          SELECT ")
```


### Working on project structures

```{sql}
#| connection: dbpp
WITH a AS(
SELECT namepp,
  CASE
    WHEN namepp ~ '((Inicial)|(Intermedio)|(Tardio)|(Temprano))$' THEN 'fase'
    WHEN namepp ~ 'T[0-9]{1,3}P[0-9]{1,3}$' THEN 'TP'
    WHEN namepp ~ 'R[0-9]{1,3}T[0-9]{1,3}$' THEN 'RT'
    WHEN namepp ~ 'P[0-9]{1,3}[A-Z]?$' THEN 'P'
    WHEN namepp ~ '[0-9]{1,3}$' THEN 'number'
  END type_name,
  CASE
    WHEN namepp ~ '((Inicial)|(Intermedio)|(Tardio)|(Temprano))$' THEN REGEXP_REPLACE(namepp,'((Inicial)|(Intermedio)|(Tardio)|(Temprano))$','')
    WHEN namepp ~ 'T[0-9]{1,3}P[0-9]{1,3}$' THEN REGEXP_REPLACE(namepp,'T[0-9]{1,3}P[0-9]{1,3}$' ,'')
    WHEN namepp ~ 'R[0-9]{1,3}T[0-9]{1,3}$' THEN REGEXP_REPLACE(namepp, 'R[0-9]{1,3}T[0-9]{1,3}$','')
    WHEN namepp ~ 'P[0-9]{1,3}[A-Z]?$' THEN REGEXP_REPLACE(namepp, 'P[0-9]{1,3}[A-Z]?$' ,'')
    WHEN namepp ~ '[0-9]{1,3}$' THEN REGEXP_REPLACE(namepp, '[0-9]{1,3}$','')
  END gp_parcelas,
  CASE
    WHEN namepp ~ '((Inicial)|(Intermedio)|(Tardio)|(Temprano))$' THEN REGEXP_REPLACE(namepp,'(.*)((Inicial)|(Intermedio)|(Tardio)|(Temprano))$','\2')
    WHEN namepp ~ 'T[0-9]{1,3}P[0-9]{1,3}$' THEN REGEXP_REPLACE(namepp,'(.+)(T[0-9]{1,3}P[0-9]{1,3})$','\2')
    WHEN namepp ~ 'R[0-9]{1,3}T[0-9]{1,3}$' THEN REGEXP_REPLACE(namepp,'(.+)(R[0-9]{1,3}T[0-9]{1,3})$','\2')
    WHEN namepp ~ 'P[0-9]{1,3}[A-Z]?$' THEN REGEXP_REPLACE(namepp,'(.+)(P[0-9]{1,3}[A-Z]?)$','\2')
    WHEN namepp ~ '[0-9]*$' THEN REGEXP_REPLACE(namepp,'([A-Za-z]+)([0-9]*)$','\2')
  END parcela
FROM tmp.spatial_metadata
)
SELECT gp_parcelas, COUNT(DISTINCT namepp),ARRAY_AGG(parcela)
FROM a
GROUP BY gp_parcelas
```

### Insert of projects

```{r}

```


```r
rdsBST$dates[[1]]
allDates<-data.frame(
  pp=rep(names(rdsBST$dates),sapply(rdsBST$dates,nrow)),
  Reduce(rbind,rdsBST$dates)
)
head(allDates)
rdsBST$members[[1]]
allMembers<-data.frame(
  pp=rep(names(rdsBST$members),sapply(rdsBST$members,nrow)),
  Reduce(rbind,rdsBST$members)
)
head(allMembers)
```

# Tags

```r
names(rdsBST)
rdsBST$censuses$census0$AltoSanJorgeInicial
rdsBST$taxonomy$AltoSanJorgeInicial
```

```{r}
dbDisconnect(dbpp)
```

